【裁判字號】    97,簡上,81
【裁判日期】    980610
【裁判案由】    損害賠償
【裁判全文】
臺灣新竹地方法院民事判決              97年度簡上字第81號
    上  訴  人  甲○○○○○○.
                          樓
    訴訟代理人  乙○○
    被上訴人    丙○○
                          66.
                          號
上列當事人間請求損害賠償事件，上訴人對於民國97年9 月30日
本院新竹簡易庭97年度竹簡字第544 號第一審判決提起上訴，本
院於民國98年5 月27日辯論終結，判決如下：
    主  文
上訴駁回。
第二審訴訟費用由上訴人負擔。
    事  實
壹、上訴人起訴主張：
一、被上訴人於民國（下同）97年3 月4 日晚上11時許，駕駛車
    號2L-2795 號自用小客車，沿新竹市○○路○段由西向東行
    駛，行經與金城一路口時，因未與前車保持安全距離且未注
    意車前狀況，自後方撞上上訴人所有而出借予訴外人乙○○
    駕駛，當時正同方向於光復路二段與金城一路口靜止等待左
    轉進入金城一路之車號027-PZ號營業小客車（下稱系爭車輛
    ），致系爭車輛後方受損。又系爭車輛送廠進行修復，估價
    新臺幣（下同）85,696元，並於97年4 月9 日修復，修復之
    金額為86,615元（包含工資28,000元、零件58,615元），惟
    被上訴人車輛所承保之保險公司拒不理賠保險金，致系爭車
    輛留置於維修廠遲未能取回，因系爭車輛為營業用小客車，
    是自97年3 月5 日起至同年5 月19日止之維修期間無法使用
    系爭車輛營業，累計76日，以每日所受營業損失2,000 元計
    算，共計152,000 元，故全部損失237,696 元，經上訴人屢
    向被上訴人催討未果，為此依侵權行為損害賠償之法律關係
    提起本件訴訟，請求被上訴人賠償系爭車輛因此所生損害，
    並聲明：(1)被上訴人應給付上訴人237,696 元，及自起訴狀
    繕本送達翌日起至清償日止，按年息百分之5 計算之利息；
    (2)訴訟費用由被上訴人負擔；(3)願供擔保請准宣告假執行。
    惟原審僅判命被上訴人給付上訴人62,928元及自97年7 月27
    日起至清償日止，按年息百分之5 計算之利息，而駁回上訴
    人其餘之請求。
二、上訴人就其敗訴部分，聲明不服，提起本件上訴，主張：汽
    車修理依台灣區汽車修理工業同業公會之意見「車界修理零
    件更換並無折舊，一般只有針對整輛車在交易買賣時之行情
    殘餘價值及一般公司依所得稅法之固定資產折舊法予以折舊
    」，可證零件更換並無折舊，原判決就零件費用新臺幣（下
    同）58,615元逕依行政院86年所頒「固定資產耐用係數表」
    及「固定資產折舊率表」，刪減後僅為5,847 元，不符汽車
    修理業界之實情；再者，零件更新後無法單獨與汽車本體分
    離而重新計算折舊行情，上訴人並未得利。且修理費用係經
    保險公司與修車廠議優惠打折後才修理，況即使以新品修復
    ，其後交易價必定減損。另就超過維修期間之營業損失部分
    ，係因被上訴人不賠償所致，原判決竟認係保險公司拒絕支
    付保險金所致，與被告無關，認定不公而請求廢棄原判決對
    上訴人不利部分，被上訴人應再給付上訴人174,768 元及自
    97年7 月27日起至清償日止，按年息百分之5 計算之利息。
貳﹕被上訴人經合法通知，無正當理由未於言辯論期日到場，亦
    未提出書狀作何聲明或陳述。
、本院之判斷：
一、程序方面﹕被上訴人經合法通知，未於言詞辯論期日到場，
    核無民事訴訟法第386 條所列各款情形，爰依上訴人之聲請
    ，准由其一造辯論而為判決。
二、實體方面﹕
    （一）本件上訴人對原審判決僅就原審所認定系爭車輛送修
          後有關零件修復之費用是否應予折舊提起上訴（見98
          年3 月9 日、98年5 月14日準備程序筆錄及98年5 月
          27日言詞辯論筆錄），並為前述之主張。
    （二）按物被毀損時，被害人除得依民法第196 條請求賠償
          外，並不排除民法第213 條至第215 條之適用。依民
          法第196 條請求賠償物被毀損所減少之價額，得以修
          復費用為估定之標準，但以必要者為限（例如：修理
          材料以新品換舊品，應予折舊），最高法院77年度第
          9 次民事庭會議著有決議。次按損害賠償之基本原則
          ，一方面在於填補被害人之損害，一方面亦同時禁止
          被害人因而得利；又物被毀損時，被害人依民法第19
          6 條請求賠償物被毀損所減少之價額，得以修復費用
          為估定之標準，但以必要者為限，關於更新零件部分
          之請求，應扣除按汽車使用年限計算折舊後之費用，
          台灣高等法院85年度上字第1900號判決可資參照。
    （三）上訴人主張系爭車輛因本件侵權行為受損之金額為﹕
          支出工資28,000元、零件58,615元，合計為86,615元
          ，有車輛估價單附於原審卷第45、46頁，依其上交修
          項目與原審卷第27、28頁所示系爭車輛車損情形對照
          ，堪認為修復系爭車輛必需之費用。系爭車輛係90年
          4 月份出廠使用，有行車執照附於原審卷第43頁與第
          44頁中間，算至本件侵權行為發生時（即97年3 月4
          日，未滿1 月以1 月計）已使用6 年11月，依前揭說
          明，其以新品取代舊品間之差價應予折舊扣除。上訴
          人稱車界修理零件並無折舊，僅於交易買賣時之行情
          殘餘價值及一般公司依所得稅法處理固定資產時始予
          折舊而認本件零件不應折舊云云，惟上訴人所指乃修
          理汽車業處理之情形，而侵權行為損害賠償係在填補
          被害人所受之損害，並非賠償修理其物實際支出之修
          理費（最高法院72年台上字第3792號判決參照），而
          系爭車輛於損害發生前其零件之價值因使用期間之經
          過，自與新品之價值有所不同，再參以上訴人所指台
          灣區汽車修理工業同業公會之函文，於車輛交易買賣
          時依行情殘餘價值予以折舊，顯見係就車輛於買賣時
          之實際價值予以核估，故上訴人就系爭車輛有關零件
          部分所受之損害自應以本件事故發生時該零件原來之
          價值估算，始屬合理。是以，上訴人主張零件部分不
          應折舊，即不足採。原審依行政院台（86）財字第52
          053 號公布之固定資產耐用年數表及固定資產折舊率
          表，採定率遞減法計算其折舊，即系爭車輛為營業小
          客車，耐用年數為4 年，因已逾4 年耐用年數，故以
          4 年計，每年折舊率千分之438 ，則系爭車輛更新零
          件折舊後金額為5,847 元（如附表所示）。並就系爭
          車輛部分，判決被上訴人應賠償上訴人32,928元及自
          起訴狀繕本送達之翌日（即97年7 月27日）起至清償
          日止，按年息百分之5 計算之利息，且就逾越該範圍
          之請求，認屬無理由而予以駁回，並依職權就上訴人
          勝訴部分宣告假執行，並駁回其餘假執行之聲請，依
          法均無不合，上訴人就系爭車輛受敗訴判決部分，提
          起本件上訴，並指摘原判決該部分不當，求予廢棄改
          判，並無理由，應駁回其上訴。
    （四）上訴人雖於上訴理由中請求就營業損失部分應予廢棄
          ，惟於本院行準備程序時表明就此部分不予爭執，亦
          未就此部分上訴，爰不予審究，併此敘明。
四、據上論結，本件上訴為無理由，依民事訴訟法第436條之1第
    3 項、第385 條第1 項前段、第449 條第1 項、第78條，判
    決如主文。
中    華    民    國    98    年    6     月    10    日
                  民事第二庭 審判長  法  官  盧玉潤
                                     法  官  楊明箴
                                     法  官  彭淑苑
以上正本係照原本作成。
不得上訴。
                                書記官  謝國聖
中    華    民    國    98    年    6     月    10    日
附表：
┌───────────────────────────┐
│車牌號碼027-PZ號營業小客車更新零件費用折舊之計算      │
├─────┬─────────────────────┤
│第一年折舊│58,615×0.438＝25,673                     │
├─────┼─────────────────────┤
│第二年折舊│(58,615- 25,673)×0.438＝14,429           │
├─────┼─────────────────────┤
│第三年折舊│(58,615-25,673-14,429)×0.438＝8,109      │
├─────┼─────────────────────┤
│第四年折舊│(58,615-25,673-14,429-8,109)×0.438＝4,557│
├─────┼─────────────────────┤
│時價即折舊│58,615-25,673-14,429-8,109-4,557＝5,847   │
│之金額    │                                          │
├─────┴─────────────────────┤
│備註：上列計算小數點以下均四捨五入。                  │
└───────────────────────────┘


司法院資訊處製作；財團法人民間司法改革基金會備份。
